【裁判字號】    98,訴,3962
【裁判日期】    981231
【裁判案由】    違反著作權法
【裁判全文】
臺灣臺中地方法院刑事判決              98年度訴字第3962號
公  訴  人  臺灣臺中地方法院檢察署檢察官
被      告  乙○○
             甲○○
上列被告等因違反著作權法案件，經檢察官提起公訴（98年度偵
字第18669號），嗣因被告等就被訴事實為有罪之陳述，經本院
告知簡式審判程序之意旨，並聽取公訴人、被告之意見後，本院
合議庭裁定由受命法官獨任依簡式審判程序審理，判決如下：
    主    文
乙○○共同犯著作權法第九十一條第三項之侵害著作權財產罪，
處有期徒刑陸月，如易科罰金，以新臺幣壹仟元折算壹日。扣案
如附表二所示之物均沒收。
甲○○共同犯著作權法第九十一條第三項之侵害著作權財產罪，
處有期徒刑陸月，如易科罰金，以新臺幣壹仟元折算壹日。緩刑
貳年。扣案如附表二所示之物均沒收。
    犯罪事實
一、乙○○、甲○○係夫妻，明知附表一編號1至6所示「夏川里
    美Concert  Tour 2004」等影音視聽著作，分別係如附表一
    所示滾石國際音樂股份有限公司（下稱滾石音樂公司）等權
    利人享有著作權之視聽著作，依著作權法第4條第2款及世界
    貿易組織（WTO）「與貿易有關之智慧財產權協定」TRIPS（
    Trade Related Aspect of Intellectual Property Rights
    , including Trade in Counterfeit Goods）之約定，均屬
    受我國著作權法所保護之著作，非經著作權人之同意或授權
    ，不得擅自以重製之方法，侵害他人之著作權，竟共同基於
    意圖銷售而擅自以重製於光碟之方法侵害他人著作財產權之
    犯意聯絡，自民國98年4月間起，在2人位於臺中市西屯區○
    ○○○○路271號5樓之5住處內，以電腦燒錄機重製方式，
    未經上開著作財產權人之授權或同意，在該處擅自重製上述
    影音視聽著作於116片空白光碟上，並自98年4月間起，在臺
    中市○○路之環保市場，以每片分別為新臺幣（下同）100
    元、150元不等之價格擺攤販賣予不特定人。嗣於98年7月19
    日，在臺中市○○路之環保市場及臺中市○○區○○里○○
    路271號5樓之5為警持搜索票當場查獲，扣得電腦主機（內
    建燒錄機）1台、空白DVD光碟片150片、包裝DVD外盒用的熱
    收縮膜1捲、DVD空盒100個、不織布布套5包、及重製光碟片
    357片等物。
二、案經滾石音樂公司等訴由彰化縣警察局員林分局報告臺灣臺
    中地方法院檢察署檢察官偵查起訴。
    理  由
一、本件係經被告等於準備程序期日為有罪之陳述，而經本院合
    議庭裁定由受命法官獨任以簡式審判程序加以審理，則依據
    刑事訴訟法第273條之2、同法第159條第2項之規定，不適用
    傳聞法則有關限制證據能力之相關規定；並得依同法第310
    條之2之準用同法第454條之規定製作略式判決書，依法僅需
    記載犯罪事實、證據名稱及應適用之法條，並得以簡略方式
    為之，如認定之犯罪事實、證據及應適用之法條，與檢察官
    聲請簡易判決處刑書或起訴書之記載相同者，得引用之，合
    先敘明。
二、訊據被告乙○○、甲○○2人，對於上揭未經著作財產權人
    之授權或同意，擅自重製影音視聽著作於空白光碟上，並在
    臺中市○○路之環保市場擺攤販賣之事實均坦承不諱，核與
    告訴代理人郭師瑋於警訊所述相符，並有扣押物品目錄表、
    查獲現場照片、財團法人臺灣唱片出版事業基金會出具之著
    作權證明文件、估價表、檢視書、刑事委任狀等附卷可稽，
    且有扣案之電腦電腦主機（內建燒錄機）1台、空白DVD光碟
    片150片、包裝DVD外盒用的熱收縮膜1捲、DVD空盒100個、
    及重製光碟片357片等物可為佐證，被告2人犯行均堪認定。
三、核被告乙○○、甲○○2人所為，均係犯著作權法第91條第3
    項之意圖銷售而擅自以重製於光碟之方法侵害他人之著作財
    產權罪。被告2人擅自以重製於光碟之方法侵害他人之著作
    財產權後再以之銷售予他人而散布之行為，其低度之散布行
    為應為高度之重製行為所吸收，不另論罪。且按刑事法若干
    犯罪行為態樣，本質上原具有反覆、延續實行之特徵，立法
    時既予特別歸類，定為犯罪構成要件之行為要素，則行為人
    基於概括之犯意，在密切接近之一定時、地持續實行之複次
    行為，倘依社會通念，於客觀上認為符合一個反覆、延續性
    之行為觀念者，於刑法評價上，即應僅成立一罪。學理上所
    稱「集合犯」之職業性、營業性或收集性等具有重複特質之
    犯罪均屬之，例如經營、從事業務、收集、販賣、製造、散
    布等行為概念者是（最高法院95年度臺上字第4686號判決意
    旨參照）。而著作權法第91條第2、3項之構成要件為「意圖
    銷售而重製」，本身即含有重複實施之意思，是在構成要件
    中已預設有多數同種行為反覆實施之要件，如僅實施一次行
    為固足以成立犯罪，縱然是同一意思下多次反覆實施，亦僅
    成立一罪，故屬於實質上一罪之集合犯關係，是被告2人自
    98年4月起某日，多次意圖銷售而擅自以重製於光碟之方法
    侵害他人之著作財產權，均顯係基於集合犯意，在密切接近
    之一定時、地持續實行之複次行為，應各依集合犯之概念論
    以一罪。而被告2人以一重製行為，同時侵害不同人之著作
    權，係一行為觸犯數罪名，應依刑法第55條想像競合犯，從
    一重處斷。又被告2人有犯意聯絡及行為分擔，均為共同正
    犯。爰審酌被告2人不思從事正當行業，以獲取生活費用，
    所為已影響著作財權人之權益及社會善良風氣。而被告乙○
    ○前已因違反著作權法案件，經法院判決確定，並給予緩刑
    之宣告，仍不知警惕。暨被告2人盜版之光碟數量非鉅，並
    非大量重製盜版光碟工廠，且2人犯後自始均坦承犯行，犯
    後態度尚佳等一切情狀，各量處如主文所示之刑，並諭知易
    科罰金之折算標準。又被告甲○○前未曾因故意受有期徒刑
    以上刑之宣告，此有臺灣高等法院被告前案紀錄表附卷可查
    ，其因一時失慮，偶罹刑典，事後已坦承犯行，深具悔意，
    被告甲○○經此刑之宣告後，應知警惕而無再犯之虞，本院
    因認暫不執行其刑為當，予以宣告緩刑2年，用啟自新。扣
    案如附表二編號一、二所示之物，均係被告2人違反著作權
    法第91條第3之罪所用之物，業據被告乙○○供承在卷，應
    依著作權法第98條之規定，不論是否為犯人所有，均宣告沒
    收。其餘物品係預備供被告犯本案違反著作權之重製行為犯
    罪之物，爰依刑法第38條第1項第2款宣告沒收之。
據上論斷，應依刑事訴訟法第299條第1項前段、第273條之1第1
項，著作權法第91條第3項、第98條，刑法第11條前段、第28條
、第55條、第41條第1項前段、第38條第1項第2款、第74條第1項
第1款，判決如主文。
中    華    民    國    98    年    12    月    31    日
                  刑事第八庭    法  官  劉國賓
以上正本證明與原本無異。
如不服本判決應於收受判決後10日內向本院提出上訴書狀，並應
敘述具體理由；其未敘述上訴理由者，應於上訴期間屆滿後20日
內向本院補提理由書（均須按他造當事人之人數附繕本）「切勿
逕送上級法院」。
                                書記官  張隆成
中    華    民    國    98    年    12    月    31    日
附表一：
┌──┬─────────────┬───┬──────┐
│編號│遭重製DVD名稱             │ 數量 │ 著作權人   │
├──┼─────────────┼───┼──────┤
│一  │夏川里美Concert  Tour 2004│1片   │滾石國際音樂│
│    │                          │      │股份有限公司│
├──┼─────────────┼───┼──────┤
│二  │莎拉布萊曼-真愛傳奇：維也 │13片  │金牌大風音樂│
│    │納現場等                  │      │文化股份有限│
│    │                          │      │公司        │
├──┼─────────────┼───┼──────┤
│三  │小野貓-倫敦演唱會等       │10片  │環球國際唱片│
│    │                          │      │股份有限公司│
├──┼─────────────┼───┼──────┤
│四  │濱崎步2008  Asia Tour Live│2片   │愛克貝思股份│
│    │In Taipei等               │      │有限公司    │
├──┼─────────────┼───┼──────┤
│五  │帕華洛帝Pavarotti& Friends│29片  │福茂唱片音樂│
│    │等                        │      │股份有限公司│
├──┼─────────────┼───┼──────┤
│六  │麥克傑可森-危險之旅：羅馬 │61片  │臺灣索尼音樂│
│    │尼亞、布佳勒斯特現場等    │      │娛樂股份有限│
│    │                          │      │公司        │
└──┴─────────────┴───┴──────┘
附表二：
┌──┬───────────┬───┬────────┐
│編號│名稱                  │數量  │備註            │
├──┼───────────┼───┼────────┤
│一  │電腦主機（內建燒錄機）│1臺   │                │
├──┼───────────┼───┼────────┤
│二  │重製光碟片            │357片 │                │
├──┼───────────┼───┼────────┤
│三  │空白DVD光碟片         │150片 │                │
├──┼───────────┼───┼────────┤
│四  │包裝DVD外盒用熱收縮膜 │1捲   │                │
├──┼───────────┼───┼────────┤
│五  │DVD空盒               │100個 │                │
├──┼───────────┼───┼────────┤
│六  │不織布布套            │5包   │被告乙○○於審理│
│    │                      │      │中雖稱，此布套與│
│    │                      │      │本件犯罪無關，並│
│    │                      │      │稱係販賣原版物品│
│    │                      │      │所用之物云云，然│
│    │                      │      │原版之物，原本即│
│    │                      │      │有密封之包裝，何│
│    │                      │      │以需要此布套，故│
│    │                      │      │應以其在警訊所述│
│    │                      │      │，此係包裝裸片所│
│    │                      │      │用為真。        │
└──┴───────────┴───┴────────┘
附錄論罪科刑法條：
著作權法第91條
擅自以重製之方法侵害他人之著作財產權者，處 3 年以下有期
徒刑、拘役，或科或併科新臺幣 75 萬元以下罰金。
意圖銷售或出租而擅自以重製之方法侵害他人之著作財產權者，
處 6 月以上 5 年以下有期徒刑，得併科新臺幣 20 萬元以上 2
百萬元以下罰金。
以重製於光碟之方法犯前項之罪者，處 6 月以上 5 年以下有期
徒刑，得併科新臺幣 50 萬元以上 5 百萬元以下罰金。
著作僅供個人參考或合理使用者，不構成著作權侵害。

司法院資訊處製作；財團法人民間司法改革基金會備份。
